最高法院刑事判決　　　　　　　　　　　　　　　　八十七年度台上字第一四六號
　　上　訴　人　乙○○
　　　　　　　　甲○○
右上訴人等因走私案件，不服台灣高等法院高雄分院中華民國八十六年九月十七日第
二審判決（八十六年度上訴字第一四一一號，起訴案號：台灣高雄地方法院檢察署八
十五年度偵字第一九六五六號），提起上訴，本院判決如左：
    主  文
上訴駁回。
    理  由
按刑事訴訟法第三百七十七條規定，上訴於第三審法院，非以判決違背法令為理由，
不得為之。是提起第三審上訴，應以原判決違背法令為理由，係屬法定要件。如果上
訴理由狀並未依據卷內訴訟資料，具體指摘原判決不適用何種法則或如何適用不當，
自應認其上訴為違背法律上之程式，予以駁回。本件上訴人乙○○上訴意旨略稱：上
訴人於警訊中並未自白參與自大陸地區私運物品進入台灣地區，原審遽謂上訴人於警
訊中已坦承不諱，採證不無違法，扣案之漁貨係以裝箱方式載運，而船長甲○○於第
一審亦供稱上訴人不知走私之事，則上訴人就船長走私之行為，是否知情，更值深究
，至在場指揮堆放漁貨之人，究係甲○○、陳魁河二人，抑係包括上訴人及莊石登等
四人，原審未予調查，調查之能事，顯有未盡，又原判決以上訴人知情及未阻止甲○
○之走私行為，即推論上訴人與甲○○有共同犯意之聯絡，法則之適用，難謂允當等
語；上訴人甲○○上訴意旨略稱：上訴人駕駛之吉利順漁船，在福建省銅山港外海五
、六浬處錨泊修理，該處非屬大陸地區，原審未經調查，遽認該海域屬大陸地區，顯
有應於審判期日調查之證據未予調查之違法，若認該海域係屬大陸地區，亦係因上訴
人駕駛之漁船故障自行漂流進入所致，與台灣地區與大陸地區人民關係條例第二十八
條第一項之規定不符，自難以同條例第八十條第一項之罪相繩，又上訴人素行良好，
育有一子待養，原審未為緩刑之宣告，難謂允洽云云。惟卷查原判決依憑甲○○、莊
石登、陳魁河於警訊之自白，並有中華民國沙埕港至南澳島二地圖影本乙份、照片附
卷，及附表之漁貨扣案可證，而扣案之漁貨，其完稅價格為新台幣（下同）一百三十
四萬二千八百五十元，亦有財政部關稅總局大陸物品鑑定委員會鑑定書一紙足憑等證
據，資以認定甲○○、乙○○有共同私運管制物品進口逾公告數額之事實（撤銷第一
審判決，判處甲○○有期徒刑十月，乙○○有期徒刑一年），而以乙○○辯稱：無共
同走私之犯意，對甲○○等之走私行為並不知情等語，甲○○辯稱：伊無犯罪之故意
云云，顯係卸責之詞，不足採信，上訴人等載運走私物品之處，據甲○○於原審調查
中供稱：「我在那裏可以看到大陸地區的山」云云，顯然與銅山港距離甚近，是上訴
人等於警訊所供在大陸福建省銅山港外海五、六浬處停泊，並載運附表所示之物品，
應與事實相符。而銅山港外海五、六浬處，自屬大陸地區，上訴人等於檢察官偵查中
及第一審審理中雖另稱其等接駁私貨之處係在金門附近海域，屬台灣地區云云，然依
甲○○於警訊中就台灣附近海域地圖中指認接駁私貨地點係在銅山港附近，該處距離
金門島甚遠，非屬金門附近海域之台灣地區，有中華民國沙埕港至南澳島二地圖影本
一份附於警卷可參，上訴人之上述辯解，委無足取。扣押之漁貨中如剝皮魚、蟹管、
蟹身、蟹管肉、小卷等均已經過人工處理，此觀附於警卷照片自明，至蝸牛肉則顯非
海上漁貨，是吉利順號漁船並未曾在海上捕漁，且應係在台灣領海外之大陸福建省銅
山港外海五、六浬處裝載如附表所示之物品甚明，上訴人等人均同處於船上，附表所
示之大量漁貨搬上船，乙○○等豈有不知之理﹖若乙○○等不同意私運該等物品，為
何不阻止搬運。且甲○○亦供稱：「我跟船員均在旁指揮」云云，陳魁河於警訊中供
稱：「船長叫我搬貨」等語，莊石登於警訊中供稱：「我們四人指揮如何堆放至漁艙
中」等語，故乙○○等均知情而參與走私，無庸置疑。上訴人等於第一審審理中聲請
囑託有關機關鑑定扣押物品是否為行政院公告管制物品丙類中第四項匪偽物品，及函
查大陸福建省銅山港外海五、六浬處是否為中華民國治權所及之範圍，因本件事證明
確，且在大陸地區自大陸漁民取得如附表所示之物品，係屬匪偽物品，極為顯然，自
無另行囑託鑑定及函查之必要，至甲○○嗣稱乙○○未參與搬運，純係事後迴護之詞
，不足採信，於理由中詳加指駁與說明，從形式上觀察，尚無任何違背法令之情形。
次查原審已依其調查相關證據之結果，於判決中明其認定甲○○為高雄市籍吉利順
號漁船船長，乙○○與莊石登、陳魁河（後二人均已判刑確定）均為船員。民國八十
五年八月十三日十四時許，甲○○等四人駕駛吉利順號漁船自高雄二港口中和分駐所
安檢站報關出港捕漁，惟因收網機故障，無法下網作業，乃竟違反規定，基於共同犯
意之聯絡，駛至大陸福建省銅山港外海五、六浬處台灣領海外，屬大陸地區之海上錨
泊修理，並等候與大陸漁船接洽。迨同年月十九日十二時三十分許，在該處有二艘不
詳船名之大陸籍鐵殼船靠近吉利順號漁船，該船上一不詳姓名之成年男子，請吉利順
號漁船將附表所示之特卷等物品運回高雄港給一綽號「阿山仔」之不詳姓名成年男子
，並由「阿山仔」給付報酬，甲○○、乙○○等四人與綽號「阿山仔」之人，即基於
共同走私之犯意聯絡，由甲○○等四人指揮大陸籍鐵殼船之數名成年船員將完稅價格
為一百三十四萬二千八百五十元如附表所示之特卷等物品，搬至吉利順漁船之冷凍船
艙內，自上開大陸地區之海上私運該逾公告數額之管制物品，往台灣地區高雄港航行
，嗣於同年月二十一日十時十五分許，在高雄港一港外海五浬，屬我國領土之處為警
查獲，並扣押附表所示之物品之證據，與理由，並說明乙○○與甲○○、莊石登、陳
魁河就私運管制物品進口，確有犯意之聯絡，及行為之分擔，依據上訴人等於警訊中
之供述，及甲○○指認地圖之地點，上訴人等接駁大陸物品之處，確係大陸地區，甲
○○等之行為，亦與台灣地區與大陸地區人民關係條例第八十條第一項之構成要件相
符，並非過失犯，殊無所指有調查職責未盡，理由不備，或適用法則不當之處。末查
乙○○於警訊中，雖未自白犯罪，但除去該證據，亦不足影響乙○○犯罪之成立。又
緩刑之宣告，除應具備一定條件外，並須有可認為以暫不執行刑罰為適當之情形，始
得為之，亦屬法院裁判時得依職權自由裁量之事項，甲○○不得以原審未諭知緩刑指
為違背法令。甲○○、乙○○上訴意旨，未依卷內資料具體指摘原判決關於上訴人等
部分有如何不適用法則或適用法則不當之違背法令，其等上訴即屬違背法律上之程式
，應予駁回。
據上論結，應依刑事訴訟法第三百九十五條前段，判決如主文。
中      華      民      國    八十七    年      一      月     十五     日
                              最高法院刑事第三庭
                                  審判長法官  蔡  詩  文
                                        法官  莊  登  照
                                        法官  洪  明  輝
                                        法官  蔡  清  遊
                                        法官  張  清  埤
      右正本證明與原本無異
                                              書  記  官
中      華      民      國    八十七    年      一      月    二十三    日
